【裁判字號】    97,消債更,648
【裁判日期】    981119
【裁判案由】    更生事件
【裁判全文】
臺灣士林地方法院民事裁定           97年度消債更字第648號
債  務  人  甲○○
代  理  人  黃正琪律師
上列當事人聲請更生事件，本院裁定如下：
    主  文
債務人甲○○自中華民國九十八年十一月二十日十七時起開始更
生程序。
命司法事務官進行本件更生程序。
    理  由
一、按債務人與金融機構協商成立者，不得聲請更生或清算，但
    因不可歸責於己之事由，致履行顯有重大困難者，不在此限
    。本條例施行前，債務人依金融主管機關協調成立之中華民
    國銀行公會會員辦理消費金融案件無擔保債務協商機制與金
    融機構成立之協商，準用前項之規定，消費者債務清理條例
    第151 條第5 項、第6 項分別定有明文。次按，債務人不能
    清償債務或有不能清償之虞，且無擔保或無優先權之債務總
    額未逾新臺幣（下同）1,200 萬元者，於法院裁定開始清算
    程序或宣告破產前，得向法院聲請更生，觀諸同條例第3 條
    、第42條第1 項規定自明。又法院開始更生程序之裁定，應
    載明其年、月、日、時，並即時發生效力。法院開始更生或
    清算程序後，得命司法事務官進行更生或清算程序，必要時
    得選任律師、會計師或其他適當之自然人或法人一人為監督
    人或管理人，復為同條例第45條第1 項、第16條所明定。
二、本件聲請意旨略以：伊有不能清償債務情事，前曾於民國95
    年12月依中華民國銀行公會會員辦理消費金融案件無擔保債
    務協商機制與最大債權金融機構成立協商，協商條件為每月
    還款新臺幣（下同）2 萬7,158 元。惟伊當時任職於邰港科
    技股份有限公司每月收入僅2 萬3,000 元，已不足以支付每
    用協商應還款金額，需賴伊之配偶幫忙支付，詎料伊之配偶
    卻於96年4 月3 日留書出走，伊難以接受，故而輕生，幸有
    親人助伊度過難關。伊為償還協商還款金額，於96年8 月起
    至安心食品股份有限公司兼差，伊亦因長期兼差之勞而罹患
    甲狀腺癌，惟仍不足支付伊生活所需開銷，故伊確係因不可
    歸責於己之事由，致履行協商條件顯有重大困難。且伊無擔
    保或無優先權之債務總額為284 萬6,352 元，未逾1,200 萬
    元，復未經法院裁定開始清算程序或宣告破產，爰向本院聲
    請更生等語。
三、經查，債務人甲○○所主張之上開事實，業據提出財政部臺
    北市國稅局財產歸屬資料清單（見臺灣臺北地方法院97年度
    消債更字第426 號卷（下稱北院卷）第11頁）、民國95至97
    年度綜合所得稅各類所得資料清單（見北院卷第12、13頁、
    本院卷第120 頁）、財團法人金融聯合徵信中心當事人綜合
    信用報告－債務清理條例前置協商專用債權人清冊（見北院
    卷第15至18頁）、薪資轉帳存摺內頁影本（見北院卷第25至
    35、37、38、44至46頁、本院卷第23至33、37、130 、140-
    142 頁）、勞工保險被保險人投保資料表（見北院卷第35、
    36頁）、台大醫院診斷證明書（見北院卷第47頁）、薪資單
    （見本院卷第35、103 至105 、124 至128 、132 至136頁
    ）、中華民國銀行公會會員辦理消費金融案件無擔保債務協
    商機制協議書（見本院卷第108 頁）等為證，核屬相符，堪
    認為真正。以債務人97年毀諾當時之綜合所得稅各類所得資
    料清單計算，其每月收入約為3 萬3,822 元，扣除每月協商
    金額2 萬7,158 元後，僅餘6,664 元，已不足以支應其每月
    最低必要支出，其主張係因不可歸責於己之事由，致履行協
    商條件顯有重大困難，應堪認為真實。又債務人查無消費者
    債務清理條例第6 條第3 項、第8 條或第46條各款所定駁回
    更生聲請之事由存在，準此，債務人聲請更生，應屬有據。
    揆諸首揭規定及說明，應予開始更生程序，並命司法事務官
    進行本件更生程序。
四、爰裁定如主文。
中    華    民    國    98    年    11    月    19    日
                  民事第二庭  法      官  藍雅清
上為正本係照原本作成。
本件不得抗告。
中    華    民    國    98    年    11    月    19    日
                              書  記  官  羅伊安


司法院資訊處製作；財團法人民間司法改革基金會備份。
